---
title: "Tugas Individu Analisis Regresi_P6"
author: "Delita Nur Hasanah G1401221018"
date: '`r Sys.Date()`'
output:
  html_document: default
  word_document: default
  pdf_document: default
---

INPUT DATA
```{r}
data <- read.csv("C:/Users/Delita Nur Hasanah/Downloads/Tugas Individu.csv",sep = ";")
data
Y <- data$Y
X <- data$X
n <- nrow(data)
```

EKSPLORASI DATA
```{r}
ybar <- mean(Y)
plot(X,Y)
```
Terlihat bahwa hubungan antara X dan Y tidak linear dan membentuk pola ekponensial

ANALISIS REGRESI SEDERHANA
```{r}
anreg <- lm(Y~X, data)
summary(anreg)
```
UJI FORMAL
1) NORMALITAS: KOLMOGOROV-SMIRNOV
$$H_0 : N$$ (sisaan menyebar normal)
$$H_1 : N$$ (sisaan tidak menyebar normal)

```{r}
library(nortest)
sisa <- resid(anreg)
(norm <- lillie.test(sisa))
```
Dapat dilihat bahwa P-Value > 0.05, yang berarti Tak Tolak H0. Hal ini menyatakan tidak cukup bukti bahwa sisaan tidak menyebar normal dalam taraf nyata 5%.

2) HOMOGENITAS: BREUSCH-PAGAN
$$H_0 : var[\varepsilon] =  \sigma^2I$$ (ragam homogen)
$$H_1 : var[\varepsilon] \neq \sigma^2I$$ (ragam tidak homogen)
```{r}
library(lmtest)
(homogen <- bptest(anreg))
```
Dapat dilihat bahwa P-Value > 0.05, yang berarti Tak Tolak H0. Hal ini menyatakan tidak cukup bukti bahwa sisaan tidak homogen dalam taraf nyata 5%.


AUTOKORELASI
```{r}
dwtest(anreg)
acf(anreg$residuals)
```
Grafik tersebut menunjukan bahwa autokorelasi pada lag 1adalah 0.5 dan pada lag 2 adalah 0.4. Kedua lag tersebut melebihi batas kepercayaan 95% yang menandakan bahwa autokorelasi pada lag 1 dan 2 signifikan. Hal ini tidak memenuhi asumsi Gauss-Markov. 


PENANGANAN KONDISI TAK STANDAR
1) TRANSFORMASI WEIGHTED LEAST SQUARE
```{r}
sisa2 <- abs(anreg$residuals)
value <- anreg$fitted.values
wls <- lm(sisa2~value, data)
a <- 1/wls$fitted.values^2
a
```

```{r}
plot(a)
```

```{r}
anreg2 <- lm(Y~X, data = data, weights=a)
plot(anreg2)
summary(anreg2)
```
Berdasarkan analisis WLS diatas, dapat diketahui bahwa WLS belum efektif karena asumsi Gauss-Markov belum terpenuhi.


2) TRANSFOMASI AKAR

```{r}
library(lmtest)
library(tidyverse)
library(stats)
library(ggridges)
library(dplyr)
library(GGally)
library(plotly)
```

```{r}
data2 <- data %>% mutate(y = sqrt(Y)) %>% mutate(x= sqrt(X))
anreg3 <- lm(y~X, data=data2)
summary(anreg3)
```

```{r}
plot(x=data2$X, y=data2$y)
plot(anreg3)
```

UJI AUTOKORELASI MODEL REGRESI TRANSFORMASI
```{r}
dwtest(anreg3)
anreg3 <- lm(y~x, data=data2)
plot(x=data2$x, y=data2$y)
```

```{r}
plot(anreg3)
summary(anreg3)
```

KESIMPULAN
Berdasarkan transformasi akar y, dapat dihasilkan P-Value > 0.05. Hal ini menyatakan bahwa tidak cukup bukti untuk menolak H0 yang menyatakan tidak ada autokorelasi. Transformasi akar Y membuat persamaan regresi menjadi lebih efektif. Model regresi setelah transformasi dapat dinyatakan seperti berikut

$$ Y^* = 8.71245 - 0.81339X_1 + \varepsilon $$
$$ Y^* = \sqrt{Y}$$
$$ X^* = \sqrt{X}$$
$$ Y = (8.71245 - 0.81339X^2)2 + e$$
INTERPRETASI
Dapat dilihat bahwa Y berkorelasi terbalik dengan akar kuadrat dari X. Hubungan yang dihasilkan adalah kuadratik. Nilai akar kuadrat dari X yang semakin besar akan membuat rata-rata nilai Y semakin kecil diikuti dengan tingkat penurunan yang semakin meningkat. Ketika nilai X = 0, niai Y akan berada pada nilai 8.71245. Nilai negatif pada -0.81339X^2 menunjukkan adanya hubungan terbalik antara Y dan akar kuadrat X. Semakin besar akar kuadrat X, akan membuat nilai Y semakin kecil.  Perubahan Y yang semakin tinggi tidak akan proporsional dengan perubahan X. 